臺灣高等法院刑事判決　　　　　　　　95年度上易字第2394號
上　訴　人
即　被　告　甲○○
選任辯護人　謝秉原律師
上列上訴人因詐欺案件，不服臺灣臺北地方法院95年度易字第14
09號，中華民國95年9月28 日第一審判決（起訴案號：臺灣臺北
地方法院檢察署94年度偵緝字第1321號），提起上訴，本院判決
如下：
    主  文
上訴駁回。
    事  實
一、甲○○與乙○○係朋友關係。於民國92年12月25日向乙○○
    （15年8月10日生，業於94年2月5 日死亡）借款新臺幣（下
    同）30萬元，乙○○同意借款。但因乙○○當時手邊現金尚
    不足10萬元，乃將其板信商業銀行文化分行帳戶（帳號：00
    000000000000號）之提款卡一枚交付甲○○，並告知提款卡
    之密碼。甲○○即於當日偕乙○○前往某銀行設於臺北縣深
    坑鄉之自動提款機提領10萬元。領畢後，乙○○即向甲○○
    催討要回提款卡，甲○○說要過二天才還乙○○，乙○○當
    場未表示反對，甲○○即自斯時起保管乙○○之前開帳戶之
    提款卡。詎甲○○於保管乙○○之上開帳戶之提款卡期間，
    竟基於意圖為自己不法利益，於缺錢花用時，即利用保管乙
    ○○前開提款卡之機會，而違背其保管任務之概括犯意，未
    經乙○○之同意，於缺錢花用時，即利用保管乙○○前開提
    款卡之機會，而連續多日於如附表所示之期日，持乙○○所
    交付之上開提款卡，提領乙○○上開帳戶內之如附表所示之
    存款，損害於乙○○之財產。嗣於93年4 月間某日，乙○○
    拿存摺去登帳時始悉上情，並向甲○○要回前開提款卡，直
    至93年5月底甲○○才將前開提款卡返還乙○○。
二、案經乙○○訴由臺北縣政府警察局新店分局報告臺灣臺北地
    方法院檢察署檢察官偵查起訴。
    理  由
一、按被告以外之人於審判中死亡者，其於司法警察調查中所為
    之陳述，經證明具有可信之特別情況，且為證明犯罪事實之
    存否所必要者，得為證據，刑事訴訟法第159條之3第1 款定
    有明文。本件告訴人乙○○業於94年2月5日死亡，此有個人
    基本資料查詢結果在卷可稽。而告訴人於警詢時所為之陳述
    ，復為本件證明被告犯罪事實存否所必要，揆諸前開規定，
    自得為證據，合先敘明。
二、訊據被告甲○○固坦承於附表所示時間，未經告訴人乙○○
    之同意，持其所保管屬告訴人乙○○所有之板信商業銀行文
    化分行帳戶（帳號:00000000000000 號）之提款卡，分別提
    領或轉帳如附表所示之存款等情不諱，惟矢口否認有何犯行
    ，其於原審準備程序中辯稱: 是告訴人借給我用的，本來是
    說要把提款卡借我去領10萬，但領完後，告訴人並沒有要回
    提款卡，並說放在我那裡就好，如果我有需要錢，就自己去
    提云云。嗣於原審審理中辯稱: 我不是故意的，當時是想賺
    了錢會補進去，且告訴人並沒有告我的意思云云。又於本院
    審理中辯稱：原審判決書所記載的提款經過都是正確的，但
    是乙○○同意我去提款的，他提款卡放在我這裡，授權我要
    用的時候就去領款，給我做生意週轉用云云。
三、經查：
（一）上揭犯罪事實，業據證人即告訴人乙○○於警詢時證稱：
      被告於92年底向我借30萬元，因差10萬元，我就將板信銀
      行的提款卡和密碼給被告到深坑鄉國際商銀提款機提款，
      領完之後我有跟被告要提款卡，被告說要過二天才要還我
      ，之後提款卡就沒有還給我，一直到93年5 月底才返還，
      從92年底開始至93年5 月底陸續提領，除其中10萬元是我
      同意借的外，其餘均沒有告知我，我也沒有授權被告提領
      等語（參見偵緝字第1321號卷第35─37頁）。原審質之被
      告亦自承領款前並沒有事先告知告訴人等語（參見原審95
      年9月14 日審判筆錄）。此外，並有告訴人所有之板信商
      業銀行文化分行帳戶（帳號:00000000000000 號）存摺影
      本，及被告分別於95年7月14日、95年7月15日所出立之借
      據、借款證明等（參見偵緝字第1321號卷第40─45頁）可
      資佐證，足認被告前開出於任意性所為之自白部分，核與
      事實相符，應可採信。
（二）被告雖係經由告訴人乙○○之交付而取得提款卡，並經告
      訴人乙○○之同意而領取其帳戶內之10萬元，及繼續保管
      持有告訴人乙○○之提款卡，但告訴人乙○○並未同意被
      告可領取上開10萬元以外之款項，則被告之保管應僅限於
      保護、管理該提款卡，使其不致遺失或因其他原因而失其
      占有，被告不得任意自行提領存款花用。乃被告為告訴人
      乙○○保管提款卡，卻違背其上開任務，在未事先告知並
      取得同意前，即自行提領或轉帳如附表所示之款項花用，
      其有不法所有之意圖，並已損害告訴人乙○○之財產甚明
      。
（三）被告雖執上詞置辯。但查，證人乙○○於警詢中已陳明：
      沒有授權被告領款在案，而被告復無法提出任何證據證明
      其確曾獲得乙○○授權領款之事實。且查，被告自92年12
      月26日開始領取告訴人上開帳戶內之存款，迄其最後一次
      領款93年5月26 日，前後長達五個月的時間，時日非短，
      果如其所言，與告訴人間有相當之信任關係，告訴人已同
      意其在須要時領款使用，則其在上開期間領款時，理應告
      知告訴人，至少應於領款後知會告訴人，但被告卻從未告
      知告訴人，亦從未向告訴人提出請求，且在告訴人要求其
      代登存摺，亦藉詞推託，亦據被告於原審供述在卷，其有
      意隱瞞告訴人而私自領款之意至明。被告未經同意而領取
      告訴人乙○○上開帳戶中之存款，核已違背其上開任務，
      至於其嗣後有無還款，已無礙其背信犯行之成立。況查，
      被告自承迄今未清償分文，所謂會將錢補進去云云，更非
      事實。顯見被告上開所辯各節，均為事後卸責之詞，不足
      採信。
（四）綜合上述，被告上揭背信事證明確，犯行洵堪認定，應依
      法論科。
四、按被告行為後，刑法業於94年2月2日修正公布，95年7月1日
    起施行，修正後刑法第2條第1項規定：「行為後法律有變更
    者，適用行為時之法律。但行為後之法律有利於行為人者，
    適用最有利於行為人之法律。」修正前刑法第33條第5 款規
    定：「罰金：一元以上。」修正後刑法第33條第5 款規定：
    「罰金：新臺幣一千元以上，以百元計算之。」並刪除刑法
    第56條關於連續犯之規定，將連續數行為而犯同一之罪名者
    以一罪論之規定，修正為連續數行為應分論併罰。比較新舊
    法修正之結果，新法之規定非有利於被告，應依刑法第2 條
    第1 項前段之規定，對被告上揭犯行適用行為時之法律論處
    。核被告所為，係犯刑法第342條第1項之背信罪。公訴意旨
    認被告所為係犯同法第339條之2第1 項之以不正方法由自動
    付款設備取得他人財物罪。惟查，被告係經由告訴人乙○○
    之交付及告知而取得上開提款卡及密碼，且其在領得10萬元
    以後，告訴人乙○○即向被告催討要回提款卡，被告則說要
    過二天才還告訴人，但一直到93年5 月底才將提款卡還給告
    訴人，業據告訴人於警詢中陳述在卷，足見被告有代為保管
    告訴人提款卡之意，是被告係受告訴人乙○○之委任而處理
    事務至明，被告選任辯護人於本院辯稱：被告並不是為告訴
    人保管提款卡，而是為自己保管該提款卡，顯與事實不符，
    應不足採。按被告利用其保管告訴人乙○○之提款卡，而盜
    領存款，損害於告訴人乙○○之財產，應屬違背任務之背信
    行為，而非刑法第339條之2第1 項之詐欺罪。惟其基本社會
    事實同為意圖為自己不法之利益，以和平手段取得他人之財
    物，侵害他人之財產法益，爰變更檢察官之起訴法條予以審
    判。又被告自92年12月26日起至95年5月26 日止，先後多次
    提領告訴人乙○○之存款，時間緊接，觸犯構成要件相同之
    罪名，依行為時之法律，顯係基於概括之犯意反覆為之，為
    連續犯，應依行為時刑法第56條僅論以背信一罪。至於被告
    在同一日中，分次提款或轉帳，則係基於一個背信之決意，
    所為數次接續之動作，為接續犯，附此敘明。原審本同上之
    見解，變更檢察官起訴法條，適用刑法第2條第1項前段、修
    正前刑法第56條、第342條第1項，刑法施行法第1條之1，修
    正前罰金罰鍰提高標準條例第1 條前段之規定，審酌被告為
    個人之利益，竟利用其為告訴人保管提款卡之機會，盜領當
    時已高齡77歲之告訴人乙○○之存款，其領得款項之金額高
    達140 餘萬元，且迄今未清償分文之犯後態度等一切情狀，
    量處有期徒刑一年二月，認事用法均無不合，量刑亦無不當
    。被告上訴意旨仍執前詞否認犯罪，指摘原判決不當為無理
    由，應予駁回。
據上論斷，應依刑事訴訟法第368條，判決如主文。
本案經檢察官周誠南到庭執行職務。
中　　華　　民　　國　　96　　年　　1 　　月　　17　　日
　　　　　　　　  刑事第四庭  審判長法　官  蔡秀雄
　　　　　　　　  　　　　　　　    法　官  沈宜生
　　　　　　　 　 　　　　　　　　　法　官  楊貴志
以上正本證明與原本無異。
不得上訴。
                                    書記官  陳盈璇
中　　華　　民　　國　　96　　年　　1 　　月　　18　　日
附錄本案論罪科刑法條全文:
刑法第342條第1項:
為他人處理事務，意圖為自己或第三人不法之利益，或損害本人
之利益，而為違背其任務之行為，致生損害於本人之財產或其他
利益者，處5年以下有期徒刑、拘役或科或併科1千元以下罰金。
附表：
┌─┬─────┬───────┬───────┐
│編│提領日期  │提領金額（單位│提領方式      │
│號│          │新臺幣）      │              │
├─┼─────┼───────┼───────┤
│1 │92年12月26│接續提領5次， │跨行提款      │
│  │日        │每次2萬元，合 │              │
│  │          │計共10萬元    │              │
├─┼─────┼───────┼───────┤
│2 │92年12月29│接續提領5次， │同上          │
│  │日        │每次2萬元，合 │              │
│  │          │計共10萬元    │              │
├─┼─────┼───────┼───────┤
│3 │92年12月30│接續提領3次， │同上          │
│  │日        │其中2次各2萬元│              │
│  │          │、1次1萬元，合│              │
│  │          │計共5萬元     │              │
├─┼─────┼───────┼───────┤
│4 │93年1月5日│8萬15元       │跨行轉帳      │
├─┼─────┼───────┼───────┤
│5 │95年1月8日│接續提領4次， │跨行提款      │
│  │          │其中3次各2萬元│              │
│  │          │、1次1萬元，合│              │
│  │          │計共7萬元     │              │
├─┼─────┼───────┼───────┤
│6 │93年1月12 │接續提領2次， │同上          │
│  │日        │其中1次2萬元、│              │
│  │          │1次1萬元; 另轉│              │
│  │          │帳2次，每次各 │              │
│  │          │10 萬15元，合 │              │
│  │          │計共23萬30元。│              │
├─┼─────┼───────┼───────┤
│7 │93年1月16 │8萬15元       │跨行轉帳      │
│  │日        │              │              │
├─┼─────┼───────┼───────┤
│8 │93年1月19 │接續提領6次， │跨行提款      │
│  │日        │每次各2萬元， │              │
│  │          │合計共12萬元。│              │
├─┼─────┼───────┼───────┤
│9 │93年1月20 │接續提領3次， │同上          │
│  │日        │其中2次各2萬元│              │
│  │          │、1次1萬元，合│              │
│  │          │計共5萬元。   │              │
├─┼─────┼───────┼───────┤
│10│93年1月27 │接續轉帳2次， │跨行轉帳      │
│  │日        │其中1次10萬15 │              │
│  │          │元、1次8萬15元│              │
│  │          │，合計共18萬30│              │
│  │          │元。          │              │
├─┼─────┼───────┼───────┤
│11│93年1月30 │接續提款4次， │跨行提款      │
│  │日        │每次各2萬元， │              │
│  │          │合計共8萬元。 │              │
├─┼─────┼───────┼───────┤
│12│93年2月4日│10萬15元      │跨行轉帳      │
├─┼─────┼───────┼───────┤
│13│93年2月6日│接續轉帳2次， │同上          │
│  │          │其中1次1萬5015│              │
│  │          │元、1次1015元 │              │
│  │          │，合計共1萬   │              │
│  │          │6030元。      │              │
├─┼─────┼───────┼───────┤
│14│93年2月10 │接續提款2次， │跨行提款      │
│  │日        │其中1次2萬元、│              │
│  │          │1次1萬元，合計│              │
│  │          │共3萬元。     │              │
├─┼─────┼───────┼───────┤
│15│93年2月12 │2萬元         │同上          │
│  │日        │              │              │
├─┼─────┼───────┼───────┤
│16│93年2月17 │2萬元         │同上          │
│  │日        │              │              │
├─┼─────┼───────┼───────┤
│17│93年3月1日│7萬15元       │跨行轉帳      │
├─┼─────┼───────┼───────┤
│18│93年3月22 │3015元        │同上          │
│  │日        │              │              │
├─┼─────┼───────┼───────┤
│19│93年4月22 │1萬6元        │跨行提款      │
│  │日        │              │              │
├─┼─────┼───────┼───────┤
│20│93年5月26 │接續轉帳3次， │跨行轉帳      │
│  │日        │其中1次815元、│              │
│  │          │2次各1515元， │              │
│  │          │合計共3845元。│              │
├─┴─────┴───────┴───────┤
│計共跨行提領37次，共68萬6元、跨行轉帳14次，共 │
│72萬3010元，合計共141萬3016元。               │
└───────────────────────┘
